臺灣宜蘭地方法院刑事判決　　　　　　　 96年度訴字第275號
公　訴　人　臺灣宜蘭地方法院檢察署檢察官
被　　　告　甲○○
上列被告因毒品危害防制條例案件，經檢察官提起公訴（96年度
毒偵字第550號），及移送併辦（96年度毒偵字第748號），經本
院合議庭裁定以簡式審判程序審理，判決如下：
    主  文
甲○○施用第壹級毒品，累犯，處有期徒刑拾月，扣案之第壹級
毒品海洛因壹包（淨重零點捌陸公克）、第貳級毒品安非他命拾
參包（合計驗餘淨重伍點柒陸玖陸公克）沒收銷燬之；扣案之前
開海洛因外包裝袋壹個、安非他命外包裝袋拾參個、提撥器貳支
、吸管參支均沒收。
    事實及理由
一、構成犯罪事實：
    甲○○於民國95年間因施用毒品案件，經送觀察、勒戒後，
    認無繼續施用毒品之傾向，於95年3月7日執行完畢釋放，並
    由臺灣宜蘭地方法院檢察署檢察官於95年3月7日，以95年度
    毒偵緝字第17號不起訴處分確定。又於95年間因傷害案件，
    經本院判處有期徒刑6月確定，並於96年3月28日執行完畢（
    構成累犯）。詎其不知悔改，於觀察、勒戒執行完畢釋放後
    ，5年內復基於反覆施用第一級毒品海洛因、第二級毒品安
    非他命之單一行為決意，先於96年5月14日19時許，在宜蘭
    縣蘇澳鎮○○路156之11號住處，以將海洛因、安非他命混
    合後置入玻璃球內燒烤吸食其煙之方式，同時施用第一級毒
    品海洛因、第二級毒品安非他命1次；再於96年6月26日15時
    30分許，在上開住處，以將海洛因摻入香菸內點燃吸食其煙
    之方式、安非他命置入玻璃球內燒烤吸食其煙之方式，分別
    施用第一級毒品海洛因、第二級毒品安非他命各1次。嗣分
    別於：（一）96年5月15日0時30分，為警在宜蘭縣羅東鎮○
    ○路134號前停車場查獲，並扣得海洛因1包（淨重0.86公克
    ）、安非他命13包（合計淨重5.7710公克、取樣0.0014公克
    、驗餘淨重5.7696公克），及被告所有供施用安非他命使用
    之吸管3支，經採集其尿液，送驗結果呈嗎啡、甲基安非他
    命陽性反應；（二）96年6月28日18時40分，經警持本院核
    發之搜索票，至上開住處執行搜索，扣得被告所有供施用海
    洛因、安非他命使用之提撥器2支，經採集其尿液，送驗結
    果呈嗎啡、甲基安非他命陽性反應。
二、認定犯罪事實所憑之證據及理由：
（一）被告甲○○於偵查、本院審理中之自白。
（二）宜蘭縣警察局羅東分局毒品案犯嫌尿液採取送驗姓名及編
      號對照表1份、宜蘭縣警察局蘇澳分局查獲毒品案件嫌疑
      人尿液檢體編號及姓名對照表1份、慈濟大學濫用藥物檢
      驗中心檢驗總表2份，可證被告有施用海洛因、安非他命
      之事實。
（三）扣案之白粉1包（淨重0.86公克），經臺灣宜蘭地方法院
      檢察署檢察官囑託法務部調查局鑑驗，結果含有海洛因成
      分，此有該局96年6月17日調科壹字第09623051150號鑑定
      書1份在卷足憑；另扣案之白色顆粒13包（合計淨重5.771
      0公克、取樣0.0014公克、驗餘淨重5.7696公克），經臺
      灣宜蘭地方法院檢察署檢察官囑託交通部民用航空局航空
      醫務中心鑑定，結果含有甲基安非他命成分，此有該局96
      年6月7日航藥鑑字第0960611號毒品鑑定書1份在卷足憑，
      可證被告有施用海洛因、安非他命之事實。
（四）扣案之吸管3支、提撥器2支，可證被告有施用海洛因、安
      非他命之事實。
（五）臺灣宜蘭地方法院檢察署檢察官95年度毒偵緝字第17號不
      起訴處分書、臺灣宜蘭地方法院檢察署刑案資料查註紀錄
      表、全國施用毒品紀錄表、法務部全國檢察官線上查詢刑
      案人犯在監所最新資料報表各1份，可證被告於觀察、勒
      戒執行完畢釋放後，5年內再犯毒品危害防制條例第10條
      之罪。
（六）上開（二）至（五）所示證據，足以佐證被告首開自白與
      事實相符。
三、論罪科刑之理由：
（一）按海洛因、安非他命分屬毒品危害防制條例第2條第2項第
      1款、第2款所定之第一級、第二級毒品。故被告甲○○所
      為，係犯毒品危害防制條例第10條第1項、第2項之施用第
      一級、第二級毒品罪。又移送併辦部分雖未經起訴，惟與
      起訴部分有集合犯之實質上一罪關係，本院自應予以審理
      。
（二）被告持有第一級毒品海洛因、第二級毒品安非他命之低度
      行為，為施用第一級、第二級毒品之高度行為所吸收，不
      另論處。
（三）又按「刑事法若干犯罪行為態樣，本質上原具有反覆、延
      續實行之特徵，立法時既予特別歸類，定為犯罪構成要件
      之行為要素，則行為人基於概括之犯意，在密切接近之一
      定時、地持續實行之複次行為，倘依社會通念，於客觀上
      認為符合一個反覆、延續性之行為觀念者，於刑法評價上
      ，即應僅成立一罪。學理上所稱『集合犯』之職業性、營
      業性或收集性等具有重複特質之犯罪均屬之，例如經營、
      從事業務、收集、販賣、製造、散布等行為概念者是（最
      高法院95年度台上字第1079號判決要旨參照）」，亦即立
      法者針對特定刑罰規範之構成要件，已預設其本身係持續
      實行之複次行為，具備反覆、延續之行為特徵，故將之總
      括或擬制成一個構成要件之「集合犯」行為，因刑法評價
      上為構成要件之行為單數，應僅成立一罪。而查毒品因具
      有成癮性、濫用性，此觀乎毒品危害防制條例第2條之規
      定自明，立法實務首重以刑事處遇方式戒斷行為人毒癮，
      若無法收其實效，始依法追訴處罰，故施用毒品本身具備
      反覆、延續之行為特徵，持續多次施用毒品為此類犯罪之
      典型或常態，於刑法評價上，施用毒品應僅成立集合犯一
      罪。經查：本案被告於96年5月14日19時許、96年6月26日
      15時30分許，在其住處，或將海洛因與安非他命混合施用
      ；或將海洛因、安非他命分開施用，兩者施用期間相距僅
      1月又2日，顯見被告係因吸毒成癮，乃基於多次施用海洛
      因、安非他命之決意，於密接之時、地，反覆而持續施用
      海洛因、安非他命，揆諸前揭說明，被告施用海洛因、安
      非他命之行為，自應各論以集合犯一罪。
（四）被告將海洛因、安非他命摻合後施用，係一行為觸犯施用
      第一級毒品罪、施用第二級毒品罪，為想像競合犯，依刑
      法第55條規定，應從重之施用第一級毒品罪處斷。
（五）被告於95年間因傷害案件，經本院判處有期徒刑6月確定
      ，並於96年3月28日執行完畢，此有臺灣高等法院被告前
      案紀錄表1份在卷可參，其於5年以內故意再犯本件有期徒
      刑以上之罪，應依刑法第47條第1項規定，論以累犯，並
      加重其刑。
（六）審酌被告有竊盜、傷害之犯罪前科，有臺灣高等法院被告
      前案紀錄表1份在卷可參，素行尚非相當良好，且前經觀
      察、勒戒後，仍未再犯本罪，顯見其對於毒品之依賴性甚
      高，有予較長期間隔離社會之必要，與被告施用毒品之期
      間、頻率，和施用毒品足以造成神經方面損害，並容易引
      起財產、暴力方面犯罪，及被告犯罪後坦承犯行，態度良
      好等一切情狀，量處如主文所示之刑。
（七）扣案之第一級毒品海洛因1包（淨重0.86公克）、第二級
      毒品安非他命13包（合計驗餘淨重5.7696公克），應依毒
      品危害防制條例第18條第1項前段規定，諭知沒收銷燬。
      又上開海洛因外包裝袋1個、安非他命外包裝袋13個，有
      防止毒品裸露、逸出、潮濕功用，並便於攜帶，為被告所
      有，分別供被告施用海洛因、安非他命使用之物；而扣案
      之提撥器2支，為被告所有，供被告施用海洛因、安非他
      命使用之物；扣案之吸管3支，亦為被告所有，供被告施
      用安非他命使用之物，業經被告於偵查、本院審理中供述
      明確，爰依刑法第38條第1項第2款規定，宣告沒收。
（八）至於扣案之注射針筒2支，被告否認為其所有，復無證據
      證明係供被告上開犯罪使用之物，爰不予宣告沒收，併此
      敘明。
四、適用之法律：
（一）程序法方面：刑事訴訟法第273條之1第1項、第299條第1
      項前段、第310條之2。
（二）實體法方面：毒品危害防制條例第10條第1項、第2項、第
      18條第1項前段，刑法第11條前段、第55條、第47條第1項
      、第38條第1項第2款。
本案經檢察官沈念祖到庭執行職務。
中　　華　　民　　國　　96　　年　　8　  月　   22　　日
                  刑事第四庭    法  官  蘇錦秀
以上正本證明與原本無異。
如不服本判決應於收受本判決後10日內向本院提出上訴書狀，並
應敘述具體理由。若未敘述理由者，應於上訴期間屆滿後20日內
向本院補提理由書狀（均須按他造當事人之人數附繕本）。
                                書記官　葉瑩庭
中　　華　　民　　國　　96　　年　　8　  月　   22　　日
【附錄本案論罪科刑法條】
★毒品危害防制條例第10條：
施用第1級毒品者，處6月以上5年以下有期徒刑。
施用第2級毒品者，處3年以下有期徒刑。
